---
title: "Trabalho 03"
output:
  html_document:
    toc: true
    toc_depth: 5
    toc_float: TRUE
---

<html>
<body>
<style>

h1.title {
  display: none;
}

div.a {
	text-align: center;
}

</style>

<div class="a">

<font color="white"><p> . </p></font>

# Séries Temporais
#### Igor Kuivjogi / Kaíque Ferreira / Nilo Célio
#### <b> 3° Trabalho de Séries Temporais <b>
##### 18 de Agosto de 2020

<font color="white"><p> . </p></font>

</div>


```{r setup, echo = FALSE, warning = FALSE, message=FALSE}
# Carregando Bibliotecas

library(tidyverse)
library(ggpmisc)
library(knitr)
library(kableExtra)
library(lubridate)
library(zoo)
library(httr)
#library(xlsx)
library(readxl)
library(fpp2)
library(tidyr)
library(ggthemes)
library(stlplus)
library(forecast)

# Pacote para %<>%
library(magrittr)

# Pacote para gráfico ggplot2
#library(devtools)
#install_github("thomasp85/patchwork")
library(patchwork)


# seta o tema default
theme_set(theme_classic())

```


```{r, echo = FALSE, warning = FALSE, message=FALSE}

# Carregando dados IPI
url = 'https://www.ime.usp.br/~pam/IPI.XLS'
a = GET(url, write_disk( tf <- tempfile(fileext = ".xls")))
Dados_IPI =  as_tibble(read_excel(tf))
names(Dados_IPI) = c("tempo", "IPI")

# Tira o último ano incompleto
Dados_IPI %<>%
  filter(year(tempo) < 2000)

Dados_IPI_Treino = Dados_IPI %>%
  filter(year(tempo) < 1999)
```



# Análise Descritiva

## Gráfico da Série

<hr/>

Nesse gráfico abaixo conseguimos ver de forma gráfica o conjunto de dados referente a produção física industrial nas seguintes variáveis:

- Produtos Alimentares total mensal
- Data: Mês de janeiro de 1985 a dezembro de 1999
- Foi desconsiderado os valores de janeiro de 2000 a julho de 2000

```{r, echo = FALSE, warning = FALSE, message=FALSE}
ggplot(Dados_IPI, aes(x = tempo, y = IPI)) +
  geom_path()
```

## Subsérie IPI

<hr/>

```{r, echo = FALSE, warning = FALSE, message=FALSE}
Dados_IPI %>% 
  mutate(mes = month(tempo, label = T)) %>% 
  mutate(ano = year(tempo)) %>% 
  mutate(texto1 = ifelse(mes == 'jan', ano, '')) %>% 
  mutate(texto2 = ifelse(mes == 'dez', ano, '')) %>% 
  ggplot(aes(x = mes, y = IPI, color = as.factor(ano), group = ano)) +
  geom_line() +
  geom_point() +
  geom_text(aes(label = texto1), nudge_x = -0.5) +
  geom_text(aes(label = texto2), nudge_x = 0.5) +
  scale_x_discrete(expand = c(0, 1)) +
  labs(x = 'Mês',  color = 'Ano')
```

## Autocorrelação

<hr/>

Abaixo podemos avaliar o gráfico de autocorrelação da série original

```{r, echo=FALSE, message=FALSE, warning=FALSE}

Dados_IPI = ts(Dados_IPI$IPI, frequency = 12, start=c(1985,1), end = c(1999,12))
Dados_IPI_Treino = ts(Dados_IPI_Treino$IPI, frequency = 12, start=c(1985,1), end = c(1998,12))

acf(Dados_IPI_Treino, lag.max=36)
```



## Autocorrelação Parcial

<hr/>

Abaixo podemos avaliar o gráfico de autocorrelação parcial da série original

```{r, echo=FALSE, message=FALSE, warning=FALSE}

pacf(Dados_IPI_Treino, lag.max=36)

```

## Diferenciação

<hr/>

Para tentar melhorar os resultados ao aplicar um modelo de séries temporais vamos diferenciar a série IPI e avaliar novamente as autocorrelações

### Autocorrelação

<hr/>

Podemos análisar a autocorrelação da série após uma diferenciação $(1 - B^{12})Z_t$

```{r, echo=FALSE, message=FALSE, warning=FALSE}
Dados_df = diff(Dados_IPI_Treino, differences= 1, lag = 12)

acf(Dados_df, lag.max=36)
```


### Autocorrelação Parcial

<hr/>

Podemos analisar a autocorrelação parcial da série após uma diferenciação $(1 - B^{12})Z_t$

```{r, echo=FALSE, message=FALSE, warning=FALSE}

pacf(Dados_df, lag.max=36)

```

# Modelo Previsão

<hr/>

## Auto-arima

<hr/>

Vamos utilizar a função _auto.arima_ para encontrar um primeiro modelo sugerido e assim fazer o testes de diagnósticos para avaliar seus ajuste em relação à série dos dados

```{r, echo= FALSE, warning=FALSE, message=FALSE}

mod.auto =  auto.arima(Dados_IPI_Treino, d = 1,  trace = F)

summary(mod.auto)
```

Percebemos que esse é o modelo indicado pelo _auto.arima_

$$
(1-\phi_1B)(\psi_1B-\psi_2B^2-\psi_3B^3-\psi_4B^4-\psi_5B^5)(1-B^{12})z_t=(1-\Theta_1B-\Theta_2B^2)a_t
$$

### Diagnostico

<hr/>

Vamos realizar testes de diagnósticos para avaliar o modelo sugerido pelo _auto.arima_ atravéz dos gráficos de autocorrelação e de autocorrelação parcial e também com o teste Ljung-Box

#### Autocorrelação

<hr/>

Podemos analisar a autocorrelação da série para o modelo sugerido pelo _auto.arima_

```{r, echo=FALSE, message=FALSE, warning=FALSE}
mod.auto$residuals %>% acf(.,36)
```

#### Autocorrelação Parcial

<hr/>

Podemos analisar a autocorrelação parcial da série para o modelo sugerido pelo _auto.arima_

```{r, echo=FALSE, message=FALSE, warning=FALSE}
mod.auto$residuals %>% pacf(.,36)
```

#### Teste Ljung-Box

<hr/>

```{r, echo=FALSE, message=FALSE, warning=FALSE}
checkresiduals(mod.auto, lag = 24, plot = F)
checkresiduals(mod.auto, lag = 30, plot = F)
checkresiduals(mod.auto, lag = 36, plot = F)
```

## Polinômios AR

<hr/>

Como mais uma tentativa de encontrar um melhor modelo, vamos adicionar um polinômio auto regressivo e realizar testes de diagnósticos

```{r, echo=FALSE, message=FALSE, warning=FALSE}

mod2 = arima(Dados_IPI_Treino , order = c(1,1,5), seasonal = c(0,1,2))

```


### Autocorrelação Parcial

<hr/>

Vamos relembrar a autocorrelação parcial da série para o modelo sugerido pelo _auto.arima_

```{r, echo=FALSE, message=FALSE, warning=FALSE}
mod2$residuals %>% pacf(.,24)
```

Abaixo identificamos o modelo pensado com a adição do polinômio auto regressivo

$$
(1-\phi_7B^7-\phi_9B^9-\phi_{13}B^{13}-\phi_{14}B^{14})(\psi_1B-\psi_2B^2-\psi_3B^3-\psi_4B^4-\psi_5B^5)(1-B^{12})z_t=(1-\Theta_1B-\Theta_2B^2)a_t
$$

```{r, message=FALSE, warning=FALSE}
mod2 = arima(Dados_IPI_Treino , order = c(14,1,5), seasonal = c(0,1,2),
            fixed=c(0,0,0,0,0,0,NA,0,NA,0,0,0,NA,NA,NA,NA,NA,NA,NA,NA,NA))

summary(mod2)
```

### Diagnostico AR

<hr/>

Vamos realizar testes de diagnósticos para avaliar o modelo sugerido pelo _auto.arima_ com a adição do polinômio auto regressivo atravéz dos gráficos de autocorrelação e de autocorrelação parcial e também com o teste Ljung-Box

#### Autocorrelação

<hr/>

Podemos analisar a autocorrelação da série para o modelo com polinômio auto regressivo

```{r, echo=FALSE, message=FALSE, warning=FALSE}
mod2$residuals %>% acf(.,24)
```

#### Autocorrelação Parcial

<hr/>

Podemos analisar a autocorrelação parcial da série para o modelo com polinômio auto regressivo

```{r, echo=FALSE, message=FALSE, warning=FALSE}
mod2$residuals %>% pacf(.,24)
```

#### Teste Ljung-Box

<hr/>

```{r, echo=FALSE, message=FALSE, warning=FALSE}
checkresiduals(mod2, lag = 24, plot = F)
checkresiduals(mod2, lag = 30, plot = F)
checkresiduals(mod2, lag = 36, plot = F)
```

# Previsão

<hr/>

Vamos fazer a previsão dos dados da série IPI para o ano de 1999 de janeiro até dezembro

```{r, warning = F, message = F, fig.width = 8}

dados_predicao <- tibble(predito = rep(NA, 168),
       lo_80 = rep(NA, 168),
       hi_80 = rep(NA, 168),
       lo_95 = rep(NA, 168),
       hi_95 = rep(NA, 168),
       observado = Dados_IPI[1:168],
       t = 1:168) %>% 
  bind_rows(
    forecast(mod2, h = 12) %>%
    as_tibble() %>%
    mutate(observado = as.numeric(tail(Dados_IPI, 12))) %>%
    rename_all(., ~str_to_lower(.)) %>%
    rename_all(., ~str_replace(., pattern = ' ', replacement = '_')) %>% 
    rename(predito = point_forecast) %>% 
    mutate(t = 169:180)
  ) %>% 
  pivot_longer(c(observado, predito))

dados_predicao %>% 
  ggplot(aes(x = t, y = value, color = name)) +
  geom_ribbon(aes(ymin = lo_80, ymax = hi_80), color = '#e8d5f9', alpha = 0.2) +
  geom_ribbon(aes(ymin = lo_95, ymax = hi_95), color = '#c495f0', alpha = 0.2) +
  geom_line() +
  labs(x = 't', y = 'IPI', title = 'Predição para 1999') +
  scale_color_manual('Série IPI',labels = c("Observado", "Predito") ,values = c('blue', 'red'))

```

# Medidas de Acurácia

<hr/>

Podemos observar que o RMSE (raiz quadrada do erro quadrado médio) é similar entre os dados de treino e os dados de teste. Isto também acontece com o MAE (erro absoluto médio). Podemos dizer que o modelo tem uma boa capacidade para prever dados futuros que não foram utilizados no ajuste.

```{r, echo=FALSE, message=FALSE, warning=FALSE}

accuracy(forecast(mod2, h=12), Dados_IPI)

```

## EQM

<hr/>

Com o último modelo apresentado obtemos um EQM de 19.03593

```{r, echo=FALSE, eval=FALSE, message=FALSE, warning=FALSE}

EQM = sum((tail(Dados_IPI, 12) - forecast(mod2, h = 12)$mean %>% as.numeric())^2)/12

```
